【裁判字號】    89,聲再,247
【裁判日期】    891012
【裁判案由】    偽造文書
【裁判全文】
臺灣高等法院臺南分院刑事裁定              八十九年度聲再字第二四七號  Ｇ
      再審聲請人
      即受判決人  甲  ○  ○
右聲請人因偽造文書案件，對於本院中華民國八十九年十月十二日確定判決（八十九
年度上易字第八二八號）聲請再審，本院裁定如左：
      主      文
再審之聲請駁回。
      理      由
一、聲請意旨略謂：聲請再審人甲○○，因涉嫌偽造文書等案件，嘉義地方法院以八
    十八年度易字第七四五號判決聲請人無罪，檢察官不服，提出上訴。鈞院八十九
    年度上易字第八二八號刑事判決，竟將上述判決撤銷，遂認聲請人明知為不實事
    項，而使公務員登載於職務上所掌之公文書，各處有期徒刑參月。聲請人甚為不
    服。（一）緣被告甲○○與陳玉枝為親姊妹，陳玉枝與鄧慶言是夫妻。鄧慶言是
    從事裝璜之工作，因為近十年來在事業上均不順利，經濟上常有困窘之情事，而
    被告是晚婚，婚前已工作多年，略有積蓄，與胞姊陳玉枝經常來往，在能力範圍
    許可情況下，均會儘量幫忙，以資助其應急。（二）被告之姊姊、姊夫，大約是
    從民國（下同）八十三年起，陸續向被告借錢，有時是為了孩子看病，有時是為
    繳房屋貸款，有時是鄧慶言之父生病。後來姊夫鄧慶言聽法師說，其住屋不吉利
    ，為了脫困，乃決定將其住屋出售，另購郊區之預售屋，也是希望藉此而能挪出
    一筆錢，用以還債。但是事與願違，遇上整個大環境之經濟不景氣，而當初鄧慶
    言交由仲介公司估出之售價為玖佰萬元，不幸的是一直賣不出去。另鄧慶言夫婦
    購買之「皇普荷蘭市」預售屋，又因建物有瑕疵，買賣雙方發生爭執，鄧慶言再
    因不諳法律而敗訴，在如此連連挫拆、困頓之情形下，鄧慶言夫妻基於愧疚之心
    情，在一時尚無能力償還之困窘情形下，與被告商議，將系爭房地為被告設定第
    二順位之抵押權，以聊表心意。（三）被告於第一審時，已將雙方借貸之明細列
    表，附列於八十八年八月十日提出之答辯狀，其中第一、第二項之款項，業經原
    審判決審認屬實，其中第三、第四、第六項，被告具狀呈報之郵局存款資料，均
    有案可稽。其中第七項，有匯款單在案。其中第八項至第十四項，亦有被告之台
    銀存款存摺資料可證。（四）上述之各項借貸，大多數均係姊姊陳玉枝向被告開
    口借錢，而被告提款後，送到姊姊家裡時，有時姊夫在，有時不在。而每次借貸
    以後，開立之本票，是陳玉枝的意思。一方面，是為了親姊妹，也要明算帳；另
    一方面，是為了讓被告對夫家有個交代。至於利息，陳玉枝在最初有自動拿過幾
    次，以後，就沒再付。（五）鄧慶言與告訴人之間之訴訟，被告確實是不知其詳
    ，只知道有糾紛，至於何時開始有糾紛，被告忙於工作、家庭，是在本件訴訟時
    ，才略知一二。被告與姊姊、姊夫之間確有消費借貸之關係，姊夫鄧慶言講好要
    賣房屋還錢，後來遇上不景氣，賣不出去，只好先為被告設定抵押權，以資保障
    。（六）因被告婚前已工作多年，略有積蓄。而累積之儲蓄，當然會以定存或其
    他方式去生息、或賺取利潤。因此，在臨時急需款項週轉時，若當時之定期存款
    不宜提早解約，或資金一時無法回收時，轉而向親戚間借調，以資應急，此乃人
    之常情，告訴人質此而存疑，實有違經驗法則。（七）被告之姊夫因自認住屋不
    吉利，而委託仲介公司出售其住屋，再俟機而挑選合適之預售屋，以期能依分期
    、小額數之方式，慢慢繳付購屋款，此亦經濟情況不佳者之生存之道，並不違背
    常理。（八）被告所投保人壽儲蓄保險，一件是為自己，另一件是為胞弟陳志南
    （陳志南是聾啞之殘障者），都是由被告在負擔保費。因為被告之胞姊陳玉枝要
    急用，所以，就向保險公司借出來周轉，此乃一般投保人壽險者均知曉，得以活
    用之便利方式，此一事實，亦經保險公司人員證稱屬實。至於被告與被告之姊陳
    玉枝二人，如何委託代為繳費、如何辦理借款，因被告要上班，而陳玉枝是家庭
    主婦，所以，與保險公司人員聯絡、繳費、取款等事宜，多由姊姊代理，此乃天
    經地義之事。（九）被告在陸續借錢給被告之姊陳玉枝後，陳玉枝本於親姊妹仍
    應明算帳之道理，也本於對夫家有交代之心理，而由被告之姊夫鄧慶言分別開立
    本票。至於鄧慶言開立之本票，在時間上有先後不分、未按順序之情事，此亦足
    證鄭慶言不善理財，想到某一筆借款就寫一張本票，完全未按順序。而且，若真
    是如告訴人所言，是臨訟而為不實之製作，何以不巧為編織成天衣無縫呢？（十
    ）被告與被告之姊，確實有消費借貸之關係也卻因事實上之需要，而依法設定抵
    押權。告訴人之質疑，均屬斷章取義、以偏概全，且有違經驗法則，顯為無理由
    。原審判決，對前述事實及相關之証據，未再詳予調查，就卷內既存之事證，亦
    完全未予審酌。僅以：鄧慶言在另案判決敗訴後，隨即為被告辦理本件系爭之抵
    押權設定；對借貸細節，未明確交待，開立之本票，時間未依順序，保險之借貸
    亦不足採等理由，遂將一審無罪判決撤銷。而上述之各項理由，又均甚為牽強，
    認事、用法，均有違誤。為此，依刑事訴訟法第四百二十一條聲請再審云云。
二、按刑事訴訟法第四百二十一條規定，不得上訴於第三審法院之案件，其經第二審
    確定之有罪判決，如就足生影響於判決之重要證據漏未審酌者，亦得為受判決人
    之利益，聲請再審。而所謂漏未審酌乃指第二審確定判決前已發現而提出之證據
    ，未予審酌而言。經查，本件聲請意旨所提理由，聲請人均曾於本院審理時提出
    抗辯，本院亦均予以審酌，且將不採理由敘述綦詳，實無重要證據漏未審酌之情
    事，聲請人徒就本院確定判決已審酌之事項加以爭執，揆之上開說明，自非有理
    由，聲請人再審之聲請，為無理由，應予駁回。
三、據上論結，應依刑事訴訟法第四百三十四條第一項裁定如主文。
中    華    民    國      九十      年      一      月      十一        日
                                  臺灣高等法院臺南分院刑事第三庭
                                      審判長法官  黃    聰    明
                                            法官  黃    三    哲
                                            法官  林    勝    木
右正本證明與原本無異。
不得抗告。
                                      法院書記官  吳    秋    賢
中    華    民    國      九十      年      一      月      十二        日


司法院資訊處製作；財團法人民間司法改革基金會備份。
